臺灣高等法院臺南分院刑事判決　　　　100年度上易字第429號
上　訴　人
即　被　告　鄭榮發
上列上訴人因家暴傷害案件，不服臺灣臺南地方法院 100年度易
字第230號中華民國100年6月15 日第一審判決（起訴案號：臺灣
台南地方法院檢察署 99年度偵字第16172號），提起上訴，本院
判決如下：
    主  文
上訴駁回。
    理  由
一、按刑事訴訟法第350條、第361條、第362條、第367條規定，
    不服地方法院之第一審判決而上訴者，須提出上訴書狀，並
    應敘述具體理由，此為上訴必備之程式；如所提之書狀未敘
    述上訴理由，或僅曾以言詞陳述上訴理由者，均應於上訴期
    間屆滿後二十日內補提理由書於第一審法院。第一審法院經
    形式審查，認逾期未補提上訴理由者，應定期間先命補正；
    逾期未補正者，為上訴不合法律上之程式，應以裁定駁回。
    倘已提出上訴理由，但所提非屬具體理由者，則由第二審法
    院以上訴不合法律上之程式，判決駁回。而所謂具體理由，
    必係依據卷內既有訴訟資料或提出新事證，指摘或表明第一
    審判決有何採證認事、用法或量刑等足以影響判決本旨之不
    當或違法，而構成應予撤銷之具體事由，始克當之（例如：
    依憑證據法則具體指出所採證據何以不具證據能力，或依憑
    卷證資料，明確指出所為證據證明力之判斷如何違背經驗、
    論理法則）；倘僅泛言原判決認定事實錯誤、違背法令、採
    証違法、判決不公、量刑失之過重或輕縱，而未依上揭意旨
    指出具體事由，或形式上雖已指出具體事由，然該事由縱使
    屬實，亦不足以認為原判決有何不當或違法者（例如：對不
    具有調查必要性之證據，法院未依聲請調查亦未說明理由，
    或援用證據不當，但除去該證據仍應為同一事實之認定），
    皆難謂係具體理由，而應認其上訴為不合法律上之程式（最
    高法院 97年度台上字第892號判決、97年度台上字第3267號
    判決意旨及法院辦理刑事訴訟案件應行注意事項第 162點參
    照）。再按刑事訴訟法第 367條增定「上訴書狀未敘述理由
    」，由第二審法院審判長定期間先命補正之規定，依其文義
    ，僅指未敘述「理由」，而非未敘述「具體理由」，即係針
    對全然未敘述理由之上訴書狀所為規範，自不包括已敘述之
    理由係空泛、不具體者在內，觀諸同法第361條第3項之修正
    理由之說明：「上訴理由是否具體，係屬第二審法院審查範
    圍，不在命補正之列」，益足徵之。是第二審法院僅須對於
    完全未敘述理由之上訴書狀，定期命補正；對於載有具體或
    空泛（不具體）理由之上訴書狀，則無庸裁定命補正（最高
    法院98年度台上第4476號、98年度台上字第3911號判決意旨
    可資參照）。
二、經查，本件上訴人即被告鄭榮發因不服原審判決，於民國（
    下同）100年6月23日向原審法院具狀聲明上訴，然上訴理由
    僅泛稱：上訴人於於99年10月12日11時30分許，駕車行經臺
    南市○○路與林森路交岔路口，於快車道上處停等紅燈，告
    訴人鄭段春霞不知覺從右方伸手拉我副駕駛座之客人呂素貞
    ，我看情形不對，於是將車左轉往林森路離開，這樣也判我
    拘役三十日，為此不服，提起上訴等語。經核其上訴理由應
    認上訴人形式上並非完全未敘述理由，自無庸裁定命其補正
    ，合先敘明。
三、經核上訴人所述之前揭上訴理由，係單純否認犯罪，未具體
    指摘原判決關於認定事實、適用法律及量刑，有何違法或不
    當之處，亦未依據卷內訴訟資料或提出新事證，具體指摘或
    表明原判決有何足以影響判決本旨之不當或違法，自難謂已
    敘述具體理由。
四、又查，上訴意旨雖再以：我駕車於快車道上處停等紅燈，告
    訴人鄭段春霞不知覺從右方伸手拉我副駕駛座之客人呂素貞
    ，我看情形不對，於是將車左轉往林森路離開云云而否認犯
    罪。惟查：
  (一)原審判決就上訴人上開辯解不足採信，並其犯行已構成刑法
    第277條第1項之傷害罪事證明確，業於判決理由明白論述：
    「二、(一)依卷附現場監視錄影翻拍照片所示，鄭段春霞確有
    於上開時地，攀附於被告所駕車輛之右前車門不放，直至被
    告駕車左轉逆向駛進林森路口處，鄭段春霞始摔落在地，核
    與證人鄭段春霞所述之案發經過相符；此外，鄭段春霞因此
    所受傷害，則有傷勢照片 4張、財團法人臺灣基督長老教會
    新樓醫院診斷證明書 1份在卷可稽，而其傷勢均係分佈於臉
    部及肢體之左側，亦與被告駕車左轉，其因無力繼續攀附而
    摔落之情相符，故綜上事證，足徵證人鄭段春霞所述，應係
    真實可信。(二)被告雖辯稱鄭段春霞係先於案發地點後方約10
    公尺處自行騎機車摔倒云云，惟證人鄭段春霞於本院證稱並
    無摔倒在先之情事，而被告請求本院調取案發路口監視器錄
    影資料，亦因逾存檔保存期限而無所獲，有臺南市政府警察
    局第一分局回函 1紙在卷，是認被告所辯，無從證明，難以
    採信。(三)被告駕車突遇鄭段春霞趨前與呂素貞發生拉扯，此
    時若逕自駕車駛離，則鄭段春霞跌倒受傷之可能性極大，此
    乃一般人均可預見，被告於本院供稱因呂素貞有毒品前科，
    為免事情鬧大，亟欲擺脫鄭段春霞，方駕車左轉等語，則被
    告不顧鄭段春霞雙手仍與呂素貞拉扯，雖係慢速左轉，但於
    鄭段春霞執意攀附右前車門不放之情形下，被告仍堅不停車
    ，逕自駛離，導致鄭段春霞終因力量不支而摔落，衡情，被
    告對此自應有所預見，故被告主觀上有傷害之不確定故意，
    殆無可疑。(四)綜上，本件事證明確，被告犯行洵堪認定。」
    等語綦詳（見原審判決書理由欄二、(一)至(四)所記載」。
  (二)依上可見，原審就上訴人該當上開之罪，已詳予審酌，並於
    理由欄中敘明綦詳，其認事用法，就形式觀之，並無違誤。
    乃上訴人未依據卷內既有訴訟資料或提出新事證，具體指摘
    或表明第一審判決有何認定事實、適用法律及量刑不當或違
    法之處，而構成應予撤銷之具體事由，其僅於上訴狀中空言
    否認犯行，並執原審已為之辯解（業經原審判決敘明不可採
    信之論駁理由如前述），而再為泛指原判決不當，揆諸前開
    說明，自與刑事訴訟法第361條第2項所謂之「具體理由」，
    尚非相當。
五、至上訴人雖另以：因告訴人鄭段春霞從右方伸手拉我副駕駛
    座之客人，我看情形不對，於是將車左轉往林森路離開，這
    樣也判我拘役三十日云云，而指摘原審判決量刑過重。然查
    ：
  (一)按刑罰之量定係屬法院得依職權自由裁量之事項，苟於法定
    要件或範圍之內予以量定，客觀上並無明顯濫權之情形者，
    自不能遽認有過重之違誤。
  (二)原審判決審酌：「被告以駕車駛離之方式擺脫鄭段春霞，造
    成鄭段春霞攀附不住而跌倒受傷，行為確有不當，且犯後否
    認犯行，難認態度良好，惟鄭段春霞因感情糾葛，執意攀附
    車門，被告因而慢速左轉駛離，並未加速，鄭段春霞所受傷
    勢亦非至鉅，本件犯罪情節尚屬輕微，且被告無何犯罪前科
    ，有其前案紀錄表可稽等一切情狀，認公訴人求處有期徒刑
    六月，稍嫌過重。」（見原判決書理由欄三所記載），而量
    處拘役三十日，並諭知易科罰金之折算標準，顯已充分考量
    上訴人乃因告訴人執意攀附車門，因而慢速左轉駛離，並未
    加速，告訴人所受傷勢亦非至鉅，本件犯罪情節尚屬輕微，
    等情，是上訴人再執上開原審已斟酌之量刑情狀，指摘原判
    決量刑過重，請揆諸前開說明，自難謂係具體理由。
  (三)又按刑法第277條第1項之傷害罪，處三年以下有期徒刑、拘
    役或科或併科一千元以下罰金，準此，原判決所宣告拘役三
    十日，經核並未逾越法定刑度，乃係在法定範圍之內予以量
    定，且其量處法定刑中之拘役刑，在客觀上顯然已甚為從輕
    量定，非但無濫權之情形，亦應認符合罪刑相當及比例原則
    ，自無過重之違誤。是上訴意旨指摘過重，請再從輕量刑，
    顯屬無稽，即不足採。
六、綜上所述，本件上訴人上訴理由猶執原審已為辯詞而空言否
    認犯行，均非具體指摘原判決關於認定事實、適用法律及其
    量刑，有何違法或不當之處，自難謂係具體理由，且原審就
    其上開辯解，已詳為敘明不採信之理由，上訴人再執為上訴
    ，亦難認係屬依據卷內既有訴訟資料或提出新事證，而具體
    指摘，又上訴人雖又執原審已斟酌之量刑情狀而空言請求改
    判從輕量刑，然原審並就其上開量刑須斟酌之情狀，詳為考
    量及審酌，而宣告如上揭所示之刑，並無量刑失重違法之處
    ，亦堪稱允當，上訴人再執為上訴，尚與具體理由不相當。
    從而，揆諸前揭說明，上訴人之上訴顯不合法律上之程式，
    爰依刑事訴訟法第 367條前段之規定，駁回其上訴，並不經
    言詞辯論為之。
七、據上論斷，應依刑事訴訟法第367條前段、第372條，判決如
    主文。
中    華    民    國   100    年    7     月    26    日
                  刑事第五庭    審判長法  官  楊明章
                                      法  官  趙文淵
                                      法  官  蔡美美
以上正本證明與原本無異。
不得上訴。
                                      書記官  歐貞妙
中    華    民    國   100    年    7     月    26    日